【裁判字號】    90,判,1479
【裁判日期】    900822
【裁判案由】    廢棄物清理法
【裁判全文】
最  高  行  政  法  院  判  決                    九十年度判字第一四七九號
    原      告  立山營造事業股份有限公司
    代  表  人  甲○○
    被      告  臺北市政府環境保護局
    代  表  人  沈世宏
右當事人間因廢棄物清理法事件，原告不服行政院環境保護署中華民國八十八年十二
月二十一日八八環署訴字第七八八四五號再訴願決定，提起行政訴訟。本院判決如左
：
    主  文
原告之訴駁回。
訴訟費用由原告負擔。
    事  實
緣原告承包「臺北市政府國民住宅處興雅國宅」新建工程，被告所屬衛生稽查大隊人
員接獲民眾陳情，於民國八十八年四月二十五日十三時五十四分，在臺北市○○路一
一九號旁，發現原告承包施作上開工程，因施工未妥為清除，致廢棄物、泥土、污物
污染工區○○路面，造成環境髒亂、影響環境衛生，乃拍照予以告發，並據以裁處原
告罰鍰新臺幣（下同）九千元罰鍰。原告不服，提起一再訴願，遞遭決定駁回，遂提
起行政訴訟。茲摘兩造訴辯意旨於次：
原告起訴意旨略謂：一、原告於法定期間內向臺北市政府訴願會提出訴願，並向被告
提出質疑，該局所稱污染地點：「信義區○○路一一九號旁」距原告工地「基隆路一
段八十三巷四○號」確有數十尺差距，此處舉證照片何在？再訴願決定書理由二－（
二）：「本件違規地點與再訴願人承作工區『相鄰』，此有．．．可稽，並無再訴願
人所稱相距數十尺情事」。此與訴願決定書理由四：「至訴願人主張．．．。據原告
發人簽復並無訴願人所稱行為發現地點距工地現場有數十尺情事，且繪圖標明污染路
線」等情況如出一輒，由此可見再訴願決定機關及訴願決定機關等經辦官員根本未曾
前往履勘此處確有數十尺之差距事實，且無松隆路一一九號邊，污染地點採證照片，
逕信原告發，處分機關片面之詞及所繪製圖而為決定書之裁定，誠難謂無官官相護之
行徑？二、對於工地主任黃振華因稽查人員誤導尚可陳情乃予以簽收乙節；實肇因當
日巡檢執勤人員到達工地是以民眾檢舉噪音，卻又查無實證，但堅持要開單舉發，對
工地主任施壓種種，再加上工地地坪狹窄於巷道內，又在施工尚不及沖洗清理現場等
情，渠不得已而誤信簽收，還不夠委曲嗎？（罰鍰確定渠要扣薪歸還）如此心態作為
，試問豈不是欲加之罪，何患無詞？能讓原告心服嗎？請判決撤銷一再訴願決定及原
處分等語。
被告答辯意旨略謂：本案經向原告發單位查證，係被告所屬信義區清潔隊於八十八年
二月二日十一時三十五分執勤巡經松隆路一一五號前道路，發現因車輛夾帶污泥污染
路面，即循線至基隆路一段八十三巷四十號，發現原告之公司整地施工未妥善做好防
護措施，致污泥污染道路，影響環境衛生，該公司工地人員見被告人員欲取締告發，
才以高壓水槍沖洗路面，污染範圍已由巷道延伸至松信路，經被告人員向原告之公司
工地主任黃振華說明污染事實，並現場確認簽收無誤，乃該工地未做洗車平臺及污水
處理池，係污染之主因，被告為求謹慎，又於八十八年四月十五日十四時十分再度至
現場複查，仍有車輛輪胎夾帶泥沙，污染路面之情事，遂拍照存證，足證原告所稱對
於工地安全與清潔管理一向極為重視乙節並不屬實，證諸上情，本案原告發、處分並
無不當，請判決駁回原告之訴等語。
    理  由
按「本法所稱廢棄物分左列二種．．．二、事業廢棄物．．．（二）一般事業廢棄物
：由事業機關所產生有害事業廢棄物以外之廢棄物。」「事業廢棄物之貯存、清除或
處理方法及設施，應符合中央主管機關之規定。」「貯存、清除或處理一般事業廢棄
物違反第十五條規定者，處二千元以上一萬元以下罰鍰。．．．」分別為廢棄物清理
法第二條第一項第二款第二目、第十五條及第二十四條所明定。又「本法所稱之事業
機構，係指工礦廠場、公司行號、醫療院所及中央主管機關指定之事業。」「本法第
二條第一項第二款第二目所稱之一般事業廢棄物如左：一、建築廢棄物。」「事業機
構所產生之一般廢棄物．．．不得有溢散、飛揚、流出、污染空氣、水體、地面或散
發惡臭等情事。」「本標準專用名詞定義如左：六、建築廢棄物：指營建或拆除建築
物或其他工程所產生之廢棄物。」「一般事業廢棄物之貯存方法，應符合左列規定：
一、貯存地點．．．不得有廢棄物飛揚、逸散、滲出、污染地面或散發惡臭情事。」
亦分別為廢棄物清理法臺北市施行細則第三十七條、第三十八條第一款、第四十四條
、事業廢棄物貯存清除處理方法及設施標準第二條第六款及第九條第一款所規定。本
件原告承包「臺北市政府國民住宅處興雅國宅」新建工程，被告所屬衛生稽查大隊人
員接獲民眾陳情，於八十八年四月二十五日十三時五十四分，在臺北市○○路一一九
號旁，發現原告承包施作上開工程，因施工未妥為清除致廢棄物、泥土、污物污染工
區○○路面，造成環境髒亂、影響環境衛生，乃拍照予以告發，並據以裁處原告罰鍰
九千元罰鍰。原告不服，以舉發地點為松隆路一一九號旁，與原告承包之新建工程地
點基隆路一段八十三巷四十號，相距數十尺。原告工地住任黃振華，因工地未有污染
情況，確係應該執勤巡檢人員以『反正貴公司還可以陳情』為由誤導簽收。其傻瓜相
機上日期可調整設定，所舉證明缺乏公信力且違反證據法則云云，訴經臺北市政府、
行政院環境保護署一再訴願決定，以被告所屬執勤人員接獲民眾陳情，於八十八年四
月二十五日十三時五十四分在臺北市○○路一一九號旁，因有車輛輪胎夾帶泥沙、污
染道路情事，乃循線追蹤污染痕跡至原告承包「臺北市政府國民住宅處興雅國宅」新
建工程，因施工未妥為清除致廢棄物、泥土、污物污染路面，致進出之工程車輛碾壓
夾帶污泥，並延伸污染範圍至附近路面，造成環境髒亂、影響環境衛生，當場拍攝照
片三張，並填具舉發通知書予以告發。從照片觀之，可見工地門口廢棄物、泥土、污
物污染路面情形，是本件違規情事，洵屬明確。本件違規地點與原告承作工區相鄰，
此有陳情訴願案件簽辦單影本所繪圖示可稽，並無原告所稱相距數十尺情事。至原告
訴稱其工地未有污染，工地住任黃振華因稽查人員誤導尚可陳情乃以簽收；又質疑舉
證照片之真偽云云，委為卸責之詞，洵無足採。遂認原告所訴無理由，駁回其訴願及
再訴願。茲原告起訴仍執前詞爭執，除原決定業已論明外，查本件被告所屬人員製作
之舉發通知書載明：「工地施工，於右述地址（臺北市○○路一一九號旁），泥土污
染道路，未予清洗，有礙環境衛生」。經原告工地主任黃振華簽名、認證，有該舉發
通知書附訴願機關卷可稽，原告違規事實甚為明顯。原告空言係受誤導簽認云云，要
不足採。其起訴意旨難謂有理，應予駁回。
據上論結，本件原告之訴為無理由，爰依行政訴訟法施行法第二條、行政訴訟法第九
十八條第三項前段，判決如主文。
中    華    民    國      九十      年      八        月    二十二      日
                    最 高 行 政 法 院  第 五 庭
                                審 判 長 法  官      廖  政  雄
                                         法  官      趙  永  康
                                         法  官      林  清  祥
                                         法  官      鍾  耀  光
                                         法  官      姜  仁  脩
右  正  本  證  明  與  原  本  無  異
                                         法院書記官  彭  秀  玲
中    華    民    國      九十      年      八        月    二十二      日


司法院資訊處製作；財團法人民間司法改革基金會備份。
